【裁判字號】    98,交抗,19
【裁判日期】    980113
【裁判案由】    聲明異議
【裁判全文】
臺灣高等法院高雄分院刑事裁定          98年度交抗字第19號
抗告人即
異議人（
受處分人）  甲○○
上列抗告人因違反道路交通管理處罰條例聲明異議案件，不服臺
灣屏東地方法院中華民國97年11月11日裁定（97年度交聲字第40
3 號），提起抗告，本院裁定如下：
    主  文
抗告駁回。
    理  由
一、交通部公路總局屏東監理站屏監違字第裁82-V00000000號裁
    決意旨略以: 甲○○於民國97年7 月30日下午4 時56分許，
    駕駛所有車牌號碼P5-5927 號自用小客車，行經屏東縣長治
    鄉台24線德協路段，超過規定之最高限速未滿20公里，依道
    路交通管理處罰條例第40條裁處罰鍰新台幣1,600 元，並依
    同條例第63條第1 項記違規點數1 點。
二、異議意旨及抗告旨略以：異議人即受處分人於民國97年7 月
    30日下午4 時10分許，駕駛所有車牌號碼P5-5927 號自用小
    客車，行經屏東縣長治鄉台24線德協路段，無急事、不趕時
    間，大可慢慢駕駛；且於行經警方舉發測速相片所示路段時
    ，因該處已近德協國小及鬧區，人車均多，異議人為了安全
    不可能急駛；況觀諸受處分人汽車前方號誌燈係紅燈，又前
    方車輛尾燈均亮啟，可知在前方汽車均已停等，在道路堵塞
    之情形下，足證受處分人汽車係緩慢前進，已接近停止狀態
    ；再者，依本件舉發照片所示受處分人汽車前方尚有其他車
    輛，後方另有自用小客車及機車各1 台，無法確定是否係因
    後該2 車超速，僅因異議人汽車車牌號碼較能辨識，即以受
    處分人為裁罰對象。本件顯係欲加之罪何患無詞而誣賴受處
    分人，爰提起抗告云云。
三、經查：
  (一)按汽車駕駛人，行車速度，超過規定之最高時速，處新台幣
    1,200 元以上2,400 元以下罰鍰，道路交通管理處罰條例第
    40條第1 項定有明文。又汽車駕駛人有第40條之情形者，除
    依原條款處罰外，並記違規點數1 點，同條例第63條第1 項
    第1 款亦有明文。
  (二)受處分人既坦承其上開期間，曾駕駛前揭汽車，行經上開地
    點；而取締違規超速勤務之員警，在上開地點前100 公尺處
    ，設置活動式測速照相警告標示牌後，於97年7 月30日下午
    4 時56分16秒許，異議人行經上開速限60公里處時，以雙鏡
    頭測速儀器測得其行車速度時速為70公里等情，有卷附測速
    照片、屏東縣政府警察局屏東分局97年9 月11日屏警分交字
    第0970022766號函及97年10月30日警員職務報告在卷可證。
    參以本件舉發機關使用之該雷達測速儀器，前於96年12月25
    日，經經濟部標準檢驗局檢定合格，有效期間至97年12月31
    日，此有經濟部標準檢驗局之雷射測速儀檢定合格證書可憑
    ，該儀器既經檢驗合格，且於舉發當時，尚在有效期限內，
    屬正常堪用狀態，以之測速應具有相當之正確性、準確度。
    又無證據顯示操作人員有何人為操作不當、儀器損壞等因素
    ，該測速結果應可採信。是受處分人於前開時地，以時速70
    公里之速度，駕駛汽車行駛之事實，洵堪認定。
  (三)觀諸卷附測速照片編號「1 」，可知本件舉發機關所使用之
    雷射測速儀器係單一鎖定受處分人汽車，顯無與其他汽車相
    混淆之情形，受處分人所辯，無非推諉飾謝之詞，委難採信
    。又編號「2 」之測速照片雖同時攝入其他車輛，惟此乃因
    本件測速儀器對行駛中特定車輛施測時，可同時取得遠、近
    鏡頭之照片，此就編號「1 、2 」測速照片拍攝時間，及所
    示與受處分人汽車對應之路旁街景位置等，完全相同，可得
    佐證；並有上開職務報告、雙鏡頭雷射測速照相系統使用說
    明書在卷可證。參以在測速儀器未顯示錯誤資訊之情形下，
    可認本件舉發並無目標未鎖定、目標超出範圍、資料不足、
    設備觀察被阻擋或目標物超出有效距離等瑕疵可指（見上開
    使用說明書第7 頁）。是本件舉發既係單一鎖定受處分人汽
    車，足認受處分人上開辯詞，不可採信。至受處分人舉列報
    紙報導中之案例，與本件情境迥異，自不能比附援引，而為
    有利於受處分人之認定。
  (四)受處分人於原審法院訊問程序中先辯稱：「前方汽車尾燈已
    亮啟，表示減速，我自然不可能以高速行駛」云云；又稱：
    「其他車輛車速甚快，呼嘯而過」云云，先後供述顯然矛盾
    ，自難認所謂鄰近車輛車速緩慢云云，遽以推論受處分人行
    車速度必然緩慢。況核諸測速照片編號「2 」所示，受處分
    人汽車與前方號誌燈尚具有相當距離，且直行之前方，並無
    其他汽車，且尾燈亮啟之汽車，均行駛於受處分人汽車右側
    之慢車道，各車亦均有相當間隔，未呈堵塞狀態，亦未見行
    人；參以依上開照片顯示街景，並無學生、行人通過，亦無
    家長停等以接送學生之狀況；又德協國小平日正常放學時間
    為下午3 時50分與至4 時，則至本件異議人違規時間（下午
    4 時56分許），原先放學時人車壅塞之狀況，應已紓解；且
    97年7 月30日（即本件受處分人違規日期）適值德協國小於
    暑假期間，有該校行事簡曆、屏東縣教育處97學年度行事曆
    、原審法院公務電話紀錄在卷可證；自無可能有因家長接送
    放學學生，而導致受處分人必須緩慢駕駛之情形，益徵受處
    分人所辯前詞，不僅存有矛盾，更與事實不符，不可採信。
四、原審依道路交通案件處理辦法第19條，認受處分人之異議無
    理由，而為駁回異議之聲明，核無違誤。抗告人仍執陳詞提
    起抗告，並無理由，應予駁回。
五、據上論結，應依道路交通案件處理辦法第26條，刑事訴訟法
    第412 條，裁定如主文。
中    華    民    國    98    年    1     月    13    日
                  刑事第二庭  審判長法  官  林正雄
                                    法  官  黃壽燕
                                    法  官  陳啟造
以上正本證明與原本無異。
不得再抗告。
中    華    民    國    98    年    1     月    13    日
                                    書記官  彭筱瑗


司法院資訊處製作；財團法人民間司法改革基金會備份。
